【裁判字號】    98,聲再,1
【裁判日期】    981130
【裁判案由】    聲請回復原狀
【裁判全文】
臺北高等行政法院裁定
                                       98年度聲再字第1號
聲  請  人  甲○○
相  對  人  財政部臺北市國稅局
代  表  人  乙○○（局長）住同上
上列當事人間聲請回復原狀事件，聲請人對於中華民國97年9 月
9 日本院97年度訴更一字第13號裁定，聲請再審，本院裁定如下
：
    主  文
再審之聲請駁回。
再審程序費用由聲請人負擔。
    理  由
一、按行政訴訟法第276 條規定：「再審之訴應於30日之不變期
    間內提起（第1 項）。前項期間自判決確定時起算，判決於
    送達前確定者，自送達時起算；其再審之理由發生發生或知
    悉在後者，均自知悉時起算（第2 項）。」第278 條第1 項
    規定：「再審之訴不合法者，行政法院應以裁定駁回之。」
    又「裁定已經確定，而有第273 條之情形者，得準用本（第
    5 編再審程序）編之規定，聲請再審。」行政訴訟法第283
    條定有明文。次按「有列左列情形之一者，得以再審之訴對
    於確定終局判決聲明不服。……一、適用法規顯有錯誤。…
    …六、當事人知他造之住居所，指為所在不明，而與涉訟者
    。但他造已承認其訴訟程序者，不在此限。」行政訴訟法第
    273 條第1 項第1 款、第6 款分別定有明文。前開第273 條
    第1 款所謂適用法規顯有錯誤，係指原裁判所適用之法規與
    該案應適用之現行法規相違背，或與解釋判例有所牴觸者而
    言。第6 款所謂「當事人知他造之住居所，指為所在不明，
    而與涉訟者」，係指在訴訟中指他造所在不明，而與涉訟情
    形。
二、查本件聲請人與相對人間陞遷事件，前經本院於民國97年7
    月17日以97年度訴更一字第13號裁定，裁定主文「原告（即
    聲請人）之訴駁回」，於97年7 月22日送達聲請人之工作場
    所；聲請人不服於97年9 月5 日抗告，經本院於97年9 月9
    日以同一案號駁回聲請人之抗告，該裁定於97年9 月17日送
    達聲請人；聲請人於97年9 月18日對於97年9 月9 日之裁定
    抗告，經最高行政法院97年11月27日以97年度裁字第5166號
    裁定駁回聲請人之抗告。聲請人遂就本院97年度訴更一字第
    13號裁定聲請再審。
三、聲請意旨略以：聲請人不服臺北高等行政法院97年度訴更一
    字第13號駁回原告之訴之裁定，提起抗告時，業已敘明相對
    人明知聲請再審人請假出國，且其係案件之相對人，惟法律
    上利害關係相反之人，原審予以抗告逾期裁定駁回前，未適
    用行政訴訟法第125 條職權調查，再予闡明聲請人是否為聲
    請回復原狀並同時提出抗告，即率予駁回，顯有判決不適用
    法規之違誤。再者，相對人與聲請人為利害關係相反之人，
    則原審駁回原告之訴之裁定，未逕向聲請人之戶籍送達，卻
    向屬利害關係相反之相對人地址送達，是否合法，亦有疑義
    。因而，以原審裁定未行使闡明權而有裁判適用法規顯有錯
    誤之情形，爰依行政訴訟法第273 條第1 項第1 款、第6 款
    聲請本件再審。
四、經查聲請人係就本院97年度訴更一字第13號裁定聲請再審，
    而聲請人曾就上開本院裁定提起抗告，並經最高行政法院97
    年11月27日以97年度裁字第5166號裁定駁回聲請人之抗告，
    並於97年12月8 日送達聲請人，亦有送達證書附於該號卷內
    。因此，聲請人聲請再審之裁定於97年11月27日最高行政法
    院裁定駁回時始告確定，則聲請人對本院97年度訴更一字第
    13號裁定以有行政訴訟法第273 條第1 項第1 款事由聲請再
    審，其聲請再審之不變期間，自原裁定確定之翌日（即97年
    11月28日）起算30日，至97年12月27日即已屆滿；縱自送達
    翌日（即97年12月9 日）起算，至98年1 月7 日亦屆滿30日
    日，詎聲請人遲至98年5 月11日始聲請再審，此有聲請人聲
    請再審狀上加蓋本院收文戳章可稽，揆諸首開規定，顯已逾
    聲請再審之不變期間，其聲請自非合法。
五、按：「應受送達人有就業處所者，亦得向該處所為送達。」
    「送達於住居所、事務所、營業所或機關所在地不獲會晤應
    受送達人者，得將文書付與有辨別事理能力之同居人、受僱
    人或願代為收受而居住於同一住宅之主人。前條所定送達處
    所之接收郵件人員，視為前項之同居人或受僱人。」分別為
    行政訴訟法第71條第3 項及第72條第1 、2 項所明定。本件
    聲請人起訴時以其工作處所「臺北市○○○路○ 段116 號8
    樓」為地址（見本院95年度訴字第1826號頁5 ），聲請人於
    之前抗告狀所載地址亦為上址，聲請人從未變更地址，則法
    院文書向該址送達自無不合；本件原審97年7 月17日97年度
    訴更一字第13號裁定於97年7 月22日送達聲請人所載地址，
    同案號97年9 月9 日裁定於97年9 月17日送達上址，均由該
    處所接收郵件人員代為收受，均有送達證書在原審卷可按；
    且聲請人於收受次日（97年9 月18日）具「再抗告書狀」（
    見最高行政法院97年度裁字第5166號卷頁9 ），亦載「住址
    ：台北市○○○路○ 段116 號8 樓」，則原審向聲請人自書
    地址送達，即無適用法規顯有錯誤情形，核與行政訴訟法第
    273 條第1 項第1 款再審事由不合。再綜觀上情，本件並無
    訴訟進行中，相對人指聲請人住居所不明情形，亦無聲請人
    所指相對人知悉其之住居所，指為所在不明而與涉訟情形，
    核與行政訴訟法第273 條第1 項第6 款再審事由情形有間。
    揆諸前揭說明，本件再審之聲請為不合法。
六、依行政訴訟法第283 條、第278 條第1 項、第104 條、民事
    訴訟法第95條、第78條，裁定如主文。
中    華    民    國    98    年    11   月     30    日
                     臺北高等行政法院第四庭
                               審判長法  官   黃  本  仁
                                     法  官   李  玉  卿
                                     法  官   林  妙  黛
上為正本係照原本作成。
如不服本裁定，應於送達後10日內向本院提出抗告狀（須按他造
人數附繕本）。
中    華    民    國    98    年    11   月     30    日
                                     書記官   蔡  逸  萱


司法院資訊處製作；財團法人民間司法改革基金會備份。
